【裁判字號】    99,交聲,2165
【裁判日期】    991214
【裁判案由】    聲明異議
【裁判全文】
臺灣高雄地方法院交通事件裁定        99年度交聲字第2165號
原處分機關  交通部公路總局高雄區監理所
異  議  人  賈邦慶
上列異議人因違反道路交通管理處罰條例案件，對於交通部公路
總局高雄區監理所民國99年7 月13日所為之裁決（高監自裁字第
裁80-MM0000000號），聲明異議，本院裁定如下：
    主  文
異議駁回。
    理  由
一、原處分意旨略以：異議人即受處分人賈邦慶( 下稱異議人)
    於民國99年3 月14日上午9 時34分許，駕駛車號YX-6216 號
    自小客車，行經有燈光號誌管制之臺3 線385.1 公里北上路
    口處闖紅燈，為執勤員警照相蒐證後，予以逕行舉發，爰依
    道路交通管理處罰條例第53條第1 項之規定裁處罰鍰新臺幣
    （下同）2,700 元，並依同條例第63條第1 項規定記違規點
    數3 點等語。
二、異議意旨略以：上開路口之號誌及停止線具有爭議性，異議
    人於99年7 月11日前往該路口查看，發現該路口第一條停止
    線位於下坡路段，且行經該路口之車輛皆停止於第二條停止
    線；異議人於99年7 月11日前往該路口查看時，並未見有任
    何取締，若該路口容易產生爭議，希望可以設置固定式照相
    機，較為公平，爰據此聲明異議，請求撤銷原處分云云。
三、按汽車駕駛人，行經有燈光號誌管制之交岔路口闖紅燈者，
    處1,800 元以上5,400 元以下罰鍰，並記違規點數3 點，道
    路交通管理處罰條例第53條第1 項、第63條第1 項第3 款分
    別定有明文。又按停止線，用以指示行駛車輛停止之界限，
    車輛停止時，其前懸部分不得伸越該線；車輛面對圓形紅燈
    表示禁止通行，不得超越停止線或進入路口，復為道路交通
    標誌標線號誌設置規則第170 條第1 項、第206 條第1 項第
    5 款(一)所明定。
四、經查：
  (一)本件異議人於99年3 月14日上午9 時34分許，駕駛車號YX-6
    216 號自小客車，行經有燈光號誌管制之臺3 線385.1 公里
    北上路口處闖紅燈，為執勤員警照相蒐證後，予以逕行舉發
    等情，業據異議人於本院調查程序中坦承不諱( 見本院卷第
    30頁至第32頁) ，此外，並有現場拍攝照片4 張、臺南縣警
    察局99年5 月19日南縣警交字第MM0000000 號舉發違反道路
    交通管理事件通知單、該通知單之送達證書、交通部公路總
    局高雄區監理所99年7 月13日高監自裁字第裁80-MM0000000
    號裁決書及該裁決書之送達證書各1 份在卷可佐( 見本院卷
    第5 頁、) ，且依卷內臺南縣警察局玉井分局99年8 月20日
    南縣井警四字第0990007168號函文內容可知，該照相取締之
    採證方式係紅燈5 秒後開始拍攝，連續照片間隔2 秒( 見本
    院卷第17頁) ，而觀諸現場拍攝照片，異議人所駕駛車號YX
    -6216 號自小客車，於尚未越過第一條停止線時，該路口之
    號誌燈即已轉為紅燈，而異議人仍逕行越過該第一條停止線
    ，嗣抵達第二條停止線時方靜止下來等停紅燈，故異議人確
    有於上開路口闖紅燈一情，洵堪認定。
  (二)異議人雖以前揭情詞置辯。惟查，上開路口乃台3 線( 南、
    北向) 、台20乙線( 在台3 線西側) 、產業道路( 在台3 線
    東側) 相交五岔路口，其中台20乙線與台3 線相交出口處有
    一倒三角形槽化島，形成台20乙線往台3 線有左、右兩側出
    口，而該倒三角形槽化島頂邊與台3 線平行。至台3 線385.
    1 公里處路口處設有多時向三色號誌，由南往北，在號誌起
    點畫有第一條停止線( 管制台20乙線往台3 線右側出口出入
    車輛) ，再往前( 北)37 公尺劃有第二條停止線( 管制台20
    乙線往台3 線左側出口出入車輛) 。由於上開號誌路口南北
    長達84公尺，車輛行至第1 條停止線前若發現紅燈時即應停
    等，但如碰上黃燈閃爍時已逼近或超越第一條停止線時，則
    可適時停在第二條停止線前停等( 有倒三角形槽化島頂邊保
    護) 等情，已據交通部公路總局第五區養護工程處曾文工務
    段以99年10月25日五工曾字第0991001849號函說明在案；又
    查該路口第一條停止線右前方處即設有管制車輛行止之交通
    號誌，此有卷附現場拍攝照片及路口全景照片在卷可參( 見
    本院卷第10頁至第11頁，第18頁至第19頁) ，復為異議人所
    不爭執( 見本院卷第31頁) ，故而該路口號誌及標線之設置
    方式係為因應系爭路段為相交五岔路口之特殊情況而設，用
    路人行經該路段遇紅燈時，即應於第一條停止線後方停等紅
    燈，不得擅自越過該停止線，應無疑義。異議人空言指稱該
    號誌及停止線設置不當云云，即無可採。
  (三)至異議人辯稱其回到該路口查看，並未見有任何取締，該路
    口應設置固定式照相機，較為公平云云，然此僅屬員警選擇
    執行勤務之方式及舉發標準等事項，而屬行政裁量之範疇，
    與異議人上開違規行為無涉，故異議人自難僅憑該理由而免
    責，自不待言。況異議人亦於本院調查程序中自承其未注意
    到第一條停止線處設置之紅綠燈( 見本院卷第31頁) ，經本
    院查諸卷內現場拍攝照片可見，位於第一條停止線右側處之
    紅綠燈並未有遭樹木或其他遮蔽物擋住之情況，自無顯不能
    注意之情形，從而，異議人就本件違規事實，至少應具有過
    失責任無疑。
五、綜上，異議人確有裁決書所載違規情事，揆諸首揭法律規定
    ，原處分機關援引道路交通管理處罰條例第53條第1 項、第
    63條規定，對異議人裁處罰鍰2700元，並記違規點數3 點，
    並無違誤。異議人執上開情詞，提起本件聲明異議，洵無理
    由，應予裁定駁回。
據上論斷，爰依道路交通管理處罰條例第87條第2 項、道路交通
案件處理辦法第19條，裁定如主文。
中    華    民    國    99    年    12    月    14    日
                  交通法庭  法  官   謝琬萍
上正本證明與原本無誤。
如不服本裁定，應於送達後5日內，向本院提出抗告狀。
中    華    民    國    99    年    12    月    14    日
                            書記官   董明惠

司法院資訊處製作；財團法人民間司法改革基金會備份。
